【裁判字號】    99,監宣,14
【裁判日期】    990308
【裁判案由】    聲請監護宣告等
【裁判全文】
臺灣高雄地方法院民事裁定              99年度監宣字第14號
聲  請  人  甲○○
應監護宣告  乙○○
上列聲請人聲請監護宣告等事件，本院裁定如下：
    主    文
宣告乙○○（男，民國○○年○ 月○○日生，身分證統一編號：
Ｚ000000000號）為受監護宣告之人。
選定聲請人甲○○（女，民國○○年○○月○○日生，身分證統一編號
：Ｚ000000000號）為受監護宣告人乙○○之監護人。
指定丙○○（女，民國○○年○月○○日生身分證統一編號：
Ｚ000000000號）為會同開具財產清冊之人。
聲請費用新臺幣壹仟元由受監護宣告人乙○○負擔。
    理    由
一、聲請意旨略以：乙○○係聲請人甲○○之父親，因聲請人之
    母親即乙○○之配偶邱張春梅已死亡，乙○○平常就是由聲
    請人照顧，惟於民國98年5 月9 日因發生車禍造成大腦出血
    已成為植物人，其無法為意思表示或受意思表示，聲請人為
    乙○○之女兒，乙○○平日由聲請人負責照顧，請鈞院選定
    聲請人甲○○為乙○○之監護人，並指定乙○○之另一名孫
    女丙○○為會同開具財產清冊之人等語。
二、按「對於因精神障礙或其他心智缺陷，致不能為意思表示或
    受意思表示，或不能辨識其意思表示之效果者，法院得因本
    人、配偶、四親等內之親屬、最近一年有同居事實之其他親
    屬、檢察官、主管機關或社會福利機構之聲請，為監護之宣
    告」，98年11月23日修正生效之民法第14條第1 項定有明文
    ；次按「法院為監護之宣告時，應依職權就配偶、四親等內
    之親屬、最近一年有同居事實之其他親屬、主管機關、社會
    福利機構或其他適當之人選定一人或數人為監護人，並同時
    指定會同開具財產清冊之人」，98年11月23日修正生效之民
    法第1111條第1 項亦有明文規定。
三、經查：
  (一)聲請人主張之上開事實，業據其提出高雄市立小港醫院診斷
    證明書、身分證影本、戶籍謄本等件為證，並經本院法官於
    99年3 月5 日至高雄市立小港醫院訊問鑑定人李昆興醫師，
    法官當場點呼乙○○姓名三次，乙○○躺於病床使用呼吸器
    接氣管內管呼吸對於點呼無反應，且經鑑定人李昆興醫師認
    為：乙○○目前腦萎縮，四肢退化嚴重，已達無法判斷意思
    表示之效果，恢復機會微乎其微等語( 見本院卷99年3 月5
    日訊問筆錄) ，綜合上情，堪認乙○○已因精神障礙致不能
    為意思表示或受意思表示，爰依法宣告乙○○為受監護宣告
    之人。
  (二)又聲請人主張由其擔任乙○○之監護人乙節，查乙○○平日
    由聲請人負責照顧，為方便照顧乙○○，由其擔任乙○○之
    監護人，尚符合其最佳利益，爰選定聲請人甲○○為乙○○
    之監護人，其應負責護養、照顧及妥善治療乙○○身體及生
    活，並依民法第1112條之規定，其於執行有關受監護人之生
    活、護養療治及財產管理之職務時，應尊重受監護人之意思
    ，並考量其身心狀態與生活狀況。
  (三)另聲請人陳明由乙○○之另一名孫女丙○○擔任會同開具財
    產清冊之人乙節，查丙○○為成年人，為乙○○之孫女，亦
    瞭解乙○○之生活狀況，於99年3 月5 日訊問筆錄中亦簽名
    表示同意擔任會同開具財產清冊之人，本院認由其擔任會同
    開具財產清冊之人，尚無不當，本院爰依上揭法條規定，指
    定丙○○擔任會同開具財產清冊之人。
四、又依民法第1113條準用同法第1099條、1099條之1 之規定，
    於監護開始時，監護人對於受監護宣告人乙○○之財產，應
    會同丙○○，於2 個月內開具財產清冊並陳報法院，於完成
    並陳報法院前，監護人對於受監護人之財產，僅得為管理上
    必要之行為，附此敘明。
五、依民事訴訟法第608條第1項，裁定如主文。
中    華    民    國    99    年    3     月    8     日
                        家事法庭法  官  何清富
正本係照原本作成。
本件不得抗告（主文第一項依法不得抗告)。
中    華    民    國    99    年    3     月    8 日
                                書記官  葉彥伶

司法院資訊處製作；財團法人民間司法改革基金會備份。
